臺灣桃園地方法院刑事判決
110年度簡上字第279號
上  訴  人  
即  被  告  張鉞富


上列上訴人即被告因妨害名譽案件，不服本院中華民國110 年4
月15日所為109 年度壢簡字第1572 號第一審刑事簡易判決（聲
請簡易判決處刑案號：109 年度偵字第6542號），提起上訴，本
院管轄之第二審合議庭判決如下：
    主  文
原判決撤銷。
張鉞富犯公然侮辱罪，處拘役捌日，如易科罰金，以新臺幣壹仟
元折算壹日。
    事  實
一、張鉞富於民國108年9月25日中午12時4分許，在桃園市○鎮區
    ○○○路000號13樓居處，以電子設備連結網際網路登入其FACE
    BOOK臉書社群網站（下稱臉書）帳號並瀏覽臉書頁面時，見
    魏豪志以其臉書帳號（暱稱「EricWei」）回覆其等共同朋
    友臉書帳號暱稱「Jacob Huang」之留言，雙方發生爭執，
    張鉞富因而心生不滿，竟基於公然侮辱之犯意，在特定多數
    人得以共見共聞之前揭留言下方，標註魏豪志並回覆「腦肥
    無腦就別找藉口 我就是那麼直白操」之文字（下稱本案留
    言）；復接續於同日晚間6時9分許，在不特定人得共見共聞
    之個人臉書頁面張貼「豬腦肥腸 被點名了 還不自醒  再自
    我良好啊！丟光家裡靠爸族的臉 我一直說話都很實在的」
    之文字（下稱本案貼文），以上揭方式辱罵魏豪志，足以貶
    損魏豪志之人格及社會評價。
二、案經魏豪志訴由雲林縣警察局斗六分局報告臺灣雲林地方檢
    察署檢察官呈請臺灣高等檢察署檢察長令轉臺灣桃園地方檢
    察署偵查後聲請以簡易判決處刑。
    理  由
壹、程序事項
一、按被告以外之人於審判外之陳述，雖不符刑事訴訟法第159
    條之1至之4等4條之規定，而經當事人於審判程序同意作為
    證據，法院審酌該言詞陳述或書面陳述作成時之情況，認為
    適當者，亦得為證據；當事人、代理人或辯護人於法院調查
    證據時，知有刑事訴訟法第159條第1項不得為證據之情形，
    而未於言詞辯論終結前聲明異議者，視為有前項之同意，同
    法第159條之5定有明文。立法意旨在於傳聞證據未經當事人
    之反對詰問予以核實，原則上先予排除。惟若當事人已放棄
    反對詰問權，於審判程序中表明同意該等傳聞證據可作為證
    據；或於言詞辯論終結前未聲明異議，基於尊重當事人對傳
    聞證據之處分權，及證據資料愈豐富，愈有助於真實發見之
    理念，且強化言詞辯論主義，使訴訟程序得以順暢進行，上
    開傳聞證據亦均具有證據能力。經查：本案檢察官、被告張
    鉞富於本院準備程序時，就本判決所引用審判外之言詞或書
    面陳述，均同意將之作為證據（110年度簡上字第279號卷，
    下稱簡上字卷，第48頁），亦未於言詞辯論終結前聲明異議
    ，本院審酌上開證據資料製作時之情況，尚無違法取得及證
    明力明顯過低之瑕疵，認以之作為證據應屬適當，且上開各
    該證據均經本院於審判期日依法進行證據之調查、辯論，被
    告於訴訟上之防禦權，已受保障，故上開證據資料均有證據
    能力。
二、另本院以下所引用之非供述證據，均與本件事實具有自然關
    聯性，且核屬書證、物證性質，又查無事證足認有違背法定
    程序或經偽造、變造所取得等證據排除之情事，復經本院依
    刑事訴訟法第164條、第165條踐行物證、書證之調查程序，
    況檢察官及被告對此部分之證據能力亦均不爭執，堪認均有
    證據能力。
貳、實體事項
一、認定事實之理由及依據：
㈠、上開犯罪事實，業據被告張鉞富於本院準備程序及審理時均
    坦承不諱（簡上字卷，第45至47、102至103頁），核與證人
    即告訴人魏豪志於警詢、偵查及本院訊問時之證述大致相符
    （雲林縣警察局斗六分局刑案偵查卷宗，下稱警字卷，第7
    至9頁；臺灣雲林地方檢察署108年度偵字第7603號卷，下稱
    偵字第7603號卷，第15至18頁；臺灣桃園地方檢察署108年
    度偵字第6542號卷，下稱偵字第6542號卷，第29至30頁；10
    9年度壢簡字第1572號卷，下稱壢簡字卷，第66至68頁），
    復有臉書擷圖（警字卷，第11至35頁；偵字第7603號卷，第
    20至27頁），是被告上開任意性自白核與事實相符，堪以採
    信。
㈡、綜上，本案事證明確，被告所為上開犯行，洵堪認定，應依
    法論科。
二、論罪科刑及撤銷改判部分：
㈠、按刑法第2 條第1項規定「行為後法律有變更者，適用行為時
    之法律。但行為後之法律有利於行為人者，適用最有利於行
    為人之法律」，係規範行為後法律變更所生新舊法比較適用
    之準據法；該條規定所稱「行為後法律有變更者」，包括犯
    罪構成要件有擴張、減縮，或法定刑度有變更等情形。故行
    為後應適用之法律有上述變更之情形者，法院應綜合其全部
    罪刑之結果而為比較適用。惟若新、舊法之條文內容雖有所
    修正，然其修正內容與罪刑無關，僅為文字、文義之修正、
    條次之移列，或將原有實務見解及法理明文化等無關有利或
    不利於行為人之情形，則非屬上揭所稱之法律有變更，亦不
    生新舊法比較之問題，而應依一般法律適用原則，逕行適用
    裁判時法。故行為後法律若有修正，不論是否涉及前揭法律
    變更，抑或僅係無關行為人有利或不利事項之修正，法院應
    綜合法律修正之具體內容，於理由內說明有無刑法第2條第1
    項所規定「行為後法律有變更」之情形及應適用之法律，始
    屬適法（最高法院107年度台上字第4438號判決意旨參照）
    。查本件被告行為後，刑法第309條雖於108年12月25日經總
    統公布修正，並自同年月27日施行，惟查前揭條文修正後規
    定，均係依刑法施行法第1之1條第2項前段規定將罰金提高3
    0倍，亦即將原本之銀元300元（經折算為新臺幣9,000元）
    修正為新臺幣9,000元，其修正結果不生有利或不利於行為
    人之情形，自非法律變更，當不生新舊法比較之問題，而應
    依一般法律適用原則，逕行適用裁判時法即修正後刑法第30
    9條之規定，先予敘明。是核被告所為，係犯刑法第309條第
    1項之公然侮辱罪。
㈡、被告先後以「腦肥無腦」、「豬腦肥腸」等侮辱文字辱罵告
    訴人之行為，係基於同一犯意，於密切之時間內，在同地為
    之，並侵害同一名譽法益，各行為之獨立性極為薄弱，依一
    般社會健全概念，在時間差距上難以強行分開，在刑法評價
    上，應視為數個舉動之接續施行，合為包括之一行為予以評
    價，較為合理，應論以接續犯之一罪。
㈢、原審以審酌被告因故對素不相識之告訴人有所不滿，不思以
    理性方式溝通，竟在臉書之留言區及個人臉書頁面，以前開
    不雅文字辱罵告訴人，貶損告訴人之人格與社會評價，顯然
    缺乏尊重他人名譽法益之觀念、未與告訴人達成和解或取得
    告訴人原諒，犯後態度不佳，並考量被告之素行、犯罪之動
    機、目的、手段，暨其自陳高職畢業之智識程度、從事零售
    商、月薪約新臺幣3萬元、與配偶同住、無其他家人待其扶
    養之生活況狀況等一切情狀，量處拘役10日，固非無見。惟
    查，被告於本案上訴後坦承犯行，而此等事項既係關乎被告
    犯罪後態度之重要事項，原審未及審酌上情，難謂其所量刑
    度已符合刑法第57條之規定，是被告提起本件上訴即屬有據
    ，應由本院予以撤銷改判。
㈣、至被告之上訴意旨以：被告業依臺灣桃園地方法院110年度壢
    小字第1445號民事判決全數給付告訴人之賠償款項，故請求
    法院從輕量刑並給予緩刑機會云云。查，本件告訴人另行對
    被告提出民事損害賠償訴訟，而經本院民事簡易庭以110年
    度壢小字第1445號判決被告應給付告訴人1萬5,000元，及自
    民國109年12月18日起至清償日止，按週年利率百分之5計算
    之利息，嗣被告已給付告訴人1萬5,875元等情，業據被告供
    陳在卷（簡上字卷，第103頁），核與告訴人證述相符，並
    有本院民事簡易庭110年度壢小字第1445號判決、轉帳紀錄
    、對話紀錄之手機擷圖畫面（簡上字卷，第53至55頁）可佐
    ，上情固堪認定，惟按科刑判決旨在實現刑罰權之分配正義
    ，故法院對有罪被告之科刑判決，應符合罪刑相當原則，使
    輕重得宜，罰當其罪，以契合社會之法律感情，此所以刑法
    第57條明定科刑時應審酌一切情狀，尤應注意該條所列10款
    事項以為科刑輕重之標準，而刑法第57條第10款規定「犯罪
    後之態度」，自應包括行為人於犯罪後，因悔悟而力謀恢復
    原狀或賠償被害人之損害等情形在內。而本件被告自始未與
    告訴人達成和解或調解，係迄至上開民事判決後始給付賠償
    款項予告訴人，自難認被告於犯後有誠意力謀賠償填補告訴
    人所受之損害，是原審以被告未與告訴人達成和解乙情而為
    量刑之審酌事項，自難認有何違誤之處，況民事上請求權與
    刑事之刑罰權係屬二事，被告徒以事後依民事確定判決所為
    之給付，即足作為其犯後存有悛悔之犯後態度實據，而冀求
    減輕刑事處罰，自屬無理由。又被告另請求法院為緩刑宣告
    云云，然按受二年以下有期徒刑、拘役或罰金之宣告，而有
    下列情形之一，認以暫不執行為適當者，得宣告二年以上五
    年以下之緩刑，其期間自裁判確定之日起算：一、未曾因故
    意犯罪受有期徒刑以上刑之宣告者。二、前因故意犯罪受有
    期徒刑以上刑之宣告，執行完畢或赦免後，五年以內未曾因
    故意犯罪受有期徒刑以上刑之宣告者，刑法第74條第1項定
    有明文。查上訴人於：⑴、105年間因毒品案件，經臺灣新北
    地方法院以105年度簡字第6093號判決判處有期徒刑3月；⑵
    、105年間因毒品案件經臺灣臺北地方法院以105年度審簡字
    第2285號判決判處有期徒刑2月；上開⑴、⑵之罪刑，經臺灣
    臺北地方法院以106年度聲字第397號裁定定應執行有期徒刑
    4月確定，並於108年1月12日執行完畢等情，有臺灣高等法
    院被告前案紀錄表（簡上字卷，第65至71頁）在卷可參。其
    前曾因故意犯罪受有期徒刑以上刑之宣告，且執行完畢尚未
    滿5年，即與前揭規定之緩刑要件不合，被告就本案犯行部
    分既不符緩刑要件，是此部分主張，委非可取。從而，被告
    此部分所執上訴理由，洵非有理，然原判決既有上開可議之
    處，亦屬無可維持，自應由本院將原審判決撤銷改判。
㈤、爰審酌被告僅因對告訴人心有不滿，竟以在臉書留言區及個
    人臉書頁面，以不雅文字辱罵他人，貶抑告訴人之人格、名
    譽、社會評價及尊嚴，缺乏尊重他人人格法益之觀念，法治
    觀念不足，自應予相當之非難，惟念及犯後終能坦承犯行，
    態度尚可，復兼衡被告之犯罪動機、目的、手段、生活狀況
    、智識程度、素行等一切情狀，量處如主文所示之刑，並諭
    知易科罰金之折算標準。
據上論斷，應依刑事訴訟法第455條之1第1項、第3項、第369條
第1項前段、第364條、第299條第1項前段，刑法第309條第1項、
第41條第1項前段，刑法施行法第1條之1第1 項，判決如主文。
本案經檢察官王以文聲請簡易判決處刑，檢察官林奕瑋到庭執行
職務。
中　　華　　民　　國　　111 　年　　7 　　月　　28　　日
                  刑事第十七庭審判長  法  官  張明道
                                      法  官  李思緯
                                      法  官  張英尉
以上正本證明與原本無異。
不得上訴。
        　　　　　　　　　　　　　　　書記官　李芝菁
中　　華　　民　　國　　111 　年　　7 　　月　　29　　日
附錄論罪科刑法條：
中華民國刑法第309條
公然侮辱人者，處拘役或9千元以下罰金。
以強暴犯前項之罪者，處1年以下有期徒刑、拘役或1萬5千元以
下罰金。